【裁判字號】    97,建上,1
【裁判日期】    971028
【裁判案由】    損害賠償
【裁判全文】
臺灣高等法院民事判決                   97年度建上字第1號
上  訴  人  皇喬營造有限公司
法定代理人  甲○○
訴訟代理人  吳金棟律師
            吳秀菊律師
被 上訴 人  行政院國軍退除役官兵輔導委員會台北榮民技術
            勞務中心
法定代理人  丙○○
訴訟代理人  鄧國璽律師
上列當事人間損害賠償事件，上訴人對於中華民國96年11月23日
臺灣臺北地方法院96年度建字第112號 第一審判決提起上訴，經
本院於97年10月14日言詞辯論終結，判決如下：
    主    文
上訴駁回。
第二審訴訟費用由上訴人負擔。
    事    實
甲、上訴人方面：
一聲明：
  (一)原判決不利於上訴人部分廢棄。
  (二)上開廢棄部分，被上訴人在第一審之訴及假執行之聲請均駁
    回。
二陳述：除與原判決記載相同者外，補稱略以：
  (一)被上訴人與原審共同被告博榮營造有限公司（下稱博榮公司
    ）於民國93年7月15日、93年8月23日、94年 5月31日簽訂委
    外僱工契約（下稱系爭契約），將「中部科學工業園區台中
    基地開發工程」中之93-04-20-M（西區○○地○道路、排水
    、自來水等工程）、00-00-00-0（西區○○道、短線預埋工
    程）、93-06-43-G（北區：排水、假設等工程）、94-03-01
    -B（西區：排水、自來水及假設工程）等 4項工程（下稱系
    爭工程）委由博榮公司承攬，上訴人僅將印章交付予博榮公
    司實際負責人乙○○指派之陳雅惠，授權其代為投標，並未
    授權其代為同意擔任系爭契約之連帶保證人。陳雅惠取用上
    訴人之印章後，因開標日與簽約日相隔在３日內，期間極短
    ，一般人不會注意其有無立即或於３日內歸還，且上訴人法
    定代理人甲○○與乙○○熟識，乙○○未於３日內歸還而再
    蓋用於系爭契約連帶保證人欄，極近事理之常。另上訴人未
    參與投標而遭蓋印於連帶保證人欄之工程，其開標日與簽約
    日亦僅相隔1日或3日，因上訴人係陪同投標，無意得標，故
    未注意工程名稱及內容，僅基於信任關係，將印章交付博榮
    公司，乙○○均係以陪同投標之名義取用印章，欺瞞蓋用於
    系爭契約之連帶保證人欄。
  (二)乙○○曾於臺灣臺北地方法院（下稱臺北地院）96年度建字
    第115號被上訴人與訴外人永昇原住民工程企業有限公司（
    下稱永昇公司）、上訴人間損害賠償事件中陳稱：其找上訴
    人一起投標，得標後為簽約方便，擅自將上訴人交付之公司
    及負責人印章蓋於連帶保證人欄，忘了向上訴人說明等語，
    並於本件提出96年12月13日陳情函為同樣表示，上訴人已另
    以97年5月2日刑事告訴狀對乙○○提出偽造文書之告訴。
  (三)曾受僱於被上訴人之丁○○已證稱：本件連帶保證未經對保
    手續等語，顯見其未盡審查能事。被上訴人未要求上訴人親
    自簽名用印，亦未要求提出授權書或連帶保證書，系爭契約
    未見授權或委任字樣，不能單憑上訴人之印章，即認上訴人
    有擔任連帶保證人之意思。上訴人已於95年 1月16日具函向
    被上訴人否認擔任連帶保證人，故有無成立連帶保證之風險
    應由享受利益之被上訴人負擔。
  (四)被上訴人改以監督墊款方式將工程款給付下包廠商，屬契約
    內容之更改，且為被上訴人與博榮公司間之借貸關係，不在
    連帶保證之範圍，系爭工程支出費用總計新台幣（下同）
    250,998,791元，扣除監督墊款金額88,866,634元後， 未逾
    系爭工程約定總價218,799,806元， 故被上訴人不得依系爭
    工程協辦契約條款第29條第2項、第5項請求上訴人賠償。
三證據：除援用原審提出者外，補提乙○○96年12月13日陳情函
  兩份、臺北地院95年度訴字第442號判決、 最高法院94年度台
  上字第2107號判決、70年度台上字第657號判例、 聲明書兼切
  結書、臺灣電力股份有限公司96年4月2日工程採購承攬契約及
  廠商履約及賠償連帶保證書、 臺北地院96年度建字第115號損
  害賠償事件97年1月24日言詞辯論筆錄、上訴人97年 5月2日刑
  事告訴狀為證，並聲請訊問證人丁○○、乙○○、陳雅惠。
乙、被上訴人方面：
一聲明：駁回上訴
二陳述：除與原判決記載相同者外，補稱略以：
  (一)上訴人參與投標及連帶保證之工程，其開標日與簽約日相差
    2、3天，而上訴人於97年 7月17日準備程序中謂：其大小章
    放在自己公司內，乙○○叫陳雅惠向上訴人拿印章，投標後
    還給上訴人，後來博榮公司要用時，陳雅惠再向上訴人拿等
    語，若非上訴人知悉並同意擔任連帶保證人，豈會借用印章
    參與投標，再於2、3天後之簽約日出借印章，或交付印章任
    憑博榮公司使用2、3天，且次數頻繁，從未聞問？何況上訴
    人參與投標，僅須事先製作標單，於開標前寄至被上訴人處
    ，開標時毋須使用上訴人之印章，故上訴人對於博榮公司借
    用印章係為使上訴人擔任連帶保證人，自難諉為不知。另上
    訴人亦有未參與投標，僅擔任連帶保證人之工程，與上訴人
    主張僅借用印章參與投標不符。再依證人丁○○所證，陳雅
    惠曾表示其受僱於上訴人及上訴人同意擔任博榮公司之連帶
    保證人等情，可見陳雅惠知悉取得上訴人印章之用途，且不
    可能欺瞞上訴人，上訴人得經由乙○○或陳雅惠告知印章用
    途。從而可見上訴人充分認知博榮公司使用上訴人印章之目
    的，並已概括授權。上訴人主張其交付印章予博榮公司有限
    定用途，顯非輕忽行事者，卻未舉證證明博榮公司使用上訴
    人之印章有限定用途，其主張不可採。
  (二)被上訴人辦理對保與否，無關本件連帶保證責任之成立。上
    訴人於95年1月16日函被上訴人表示其非連帶保證人時， 理
    應立即對乙○○提起刑事告訴， 卻至97年5月方提起，實不
    符常理。乙○○於臺北地院96年度建字第115號事件之96 年
    10月15日言詞辯論期日堅稱：上訴人交付大小章係為辦理連
    帶保證等語，其後於97年1月24日所證情節已非善意。 上訴
    人將印章交付陳雅惠用於連帶保證博榮公司、永昇公司之工
    程，將近10件，陳雅惠多次向被上訴人表示上訴人同意擔任
    連帶保證人，上訴人應確已為概括授權。
  (三)監督墊款係由被上訴人將其與博榮公司每次估驗計價款直接
    支付博榮公司之下包廠商，須下包廠商開具發票向博榮公司
    請款，再由博榮公司向被上訴人請款，僅係縮短給付之約定
    ，無關債權讓與。
三證據：除援用原審提出者外，補提被上訴人北勞技二字第0940
  005636、0940005639、0940005640、0940005641號函、博榮公
  司違約工程款支付明細表、監督墊款給付明細表、臺北地院96
  年度建字第115號損害賠償事件96年1月15日言詞辯論筆錄、92
  北勞廠務約字第027-7號契約、92北勞技二約字第 93-09-65-B
  號契約、93北勞技二約字第93-09-65-A號契約、93北勞廠務約
  字第93-04-21-B號契約、博榮公司94年11月15日函三件、存證
  信函三份、開標單及契約為證。
    理    由
一程序方面：上訴人主張其已對原審共同被告博榮公司之實際負
  責人乙○○提起偽造文書之刑事告訴，聲請依民事訴訟法第
  182條 規定於刑事訴訟終結前裁定停止本件訴訟程序（參見本
  院卷(一)第79頁之上訴理由狀），惟本件已可獨立判斷，尚不受
  刑事訴訟結果之拘束，所請尚難准許。
二被上訴人主張：其與博榮公司於93年7月15日、93年8月23日、
  94年5月31日簽訂系爭契約，將系爭工程4件委由博榮公司承攬
  ，約定工程總價218,799,806元， 博榮公司並邀上訴人為連帶
  保證人。嗣因博榮公司於94年11月間資金週轉困難，無法如期
  支付下包廠商工程款，致工程延宕，被上訴人遂採監督付款方
  式將工程款支付博榮公司之下包廠商，其後博榮公司於95年5
  月間未再進場施工，被上訴人即於95年6月6日依系爭工程協辦
  契約條款第29條約定，發函終止系爭契約，並催告上訴人負連
  帶保證責任，因上訴人未進場施作，被上訴人乃另雇工施作。
  系爭工程完工後總計支出費用250,998,791元， 扣除約定工程
  總價218,799,806元後， 被上訴人受有差額32,198,985元之損
  害，系爭契約因可歸責於博榮公司之原因而終止，上訴人為其
  連帶保證人，應依系爭工程協辦契約條款第17條、第29條第5
  項之約定，連帶賠償被上訴人之損害等情，求為判命上訴人給
  付被上訴人32,198,985元及自起訴狀繕本送達翌日起至清償日
  止按年利率5％ 計付利息之判決（原審判命博榮公司給付部分
  ，未據博榮公司上訴）。
三上訴人則辯稱：博榮公司為承攬系爭工程，借用上訴人之印章
  陪同投標，詎其得標後，未經上訴人同意，擅自將上訴人之印
  章盜蓋於系爭契約之連帶保證人欄，逾越授權範圍，被上訴人
  又未辦理對保，上訴人應不負連帶保證責任。上訴人已於95年
  1月16日函被上訴人表示未就系爭工程為保證， 博榮公司實際
  負責人乙○○亦出具96年12月13日陳情函自承擅自將上訴人之
  印章蓋用於系爭契約之連帶保證人欄。縱然上訴人應負連帶保
  證責任，關於被上訴人變更採監督付款方式，將工程款給付下
  包廠商部分，已構成契約之更改，且屬被上訴人與博榮公司間
  之借貸關係，不在連帶保證之範圍，故扣除監督付款金額後，
  被上訴人支出費用未逾系爭工程總價，亦不得請求上訴人賠償
  等語。
四兩造不爭執事項（參見本院卷(一)第165、 166頁之97年6月18日
  準備程序筆錄、本院卷(二)第3頁之97年8月13日準備程序筆錄、
  第101、102頁之97年9月10日準備程序筆錄）：
  (一)被上訴人與原審共同被告博榮公司於93年7月15日、93年8月
    23日、94年5月31日簽訂系爭契約，將系爭工程4件交由博榮
    公司承攬，約定工程總價為218,799,806元。 惟博榮公司自
    95年 5月起未繼續施工，被上訴人依系爭工程協辦契約條款
    第29條之約定，以95年6月6日存證信函通知博榮公司終止契
    約及副知系爭契約所載連帶保證人即上訴人負連帶保證責任
    ，將系爭工程收回自辦；博榮公司於95年6月6日收受該存證
    信函。嗣被上訴人另洽其他廠商完成系爭工程，系爭工程支
    出之費用合計250,998,791元 （含終止契約前支付博榮公司
    之116,051,235元、監督付款88,866,634元 及終止契約後重
    新發包支付之46,080,922元），大於博榮公司依約完工可得
    之工程款218,799,806元，差額為32,198,985元。
  (二)系爭契約上「乙方連帶保證人」欄所蓋用之上訴人印文及代
    表人甲○○印文，均係上訴人及其法定代理人甲○○之真正
    印鑑所蓋。
  (三)系爭工程協辦契約條款第29條第2項約定：「如乙方（ 即博
    榮公司）有下列違約行為或任何其他可歸責乙方之事實，經
    甲方（即被上訴人）通知限期改善而乙方未於期限內改善至
    甲方滿意為止…使甲方認為乙方已喪失履行本契約之能力時
    ，甲方得不經催告及任何法律或行政程序，逕行終止或解除
    契約：…(十一)乙方及其員工工作能力薄弱、不勝任、不誠實或
    不合作、不聽從甲方之指示工作者。…」、第5項約定：「
    依第二項終止或解除契約者，甲方得依其所認定之適當方式
    ，自行或洽其他廠商完成被終止或解除之契約，其所增加之
    費用，由原契約廠商負擔。甲方在本契約工程全部完工前，
    不支付乙方之應得工程款，至本工程經甲方自辦或另行招商
    承辦完工後，如甲方為完成本工程所支付一切費用，大於乙
    方依約完成可得之工程款，乙方及其連帶保證人應將其差額
    賠償甲方，該金額得自保留款及履約保證金內扣還，如仍有
    不足，則由乙方及其連帶保證人負責清償…」等語。
  (四)系爭工程協辦契約條款第17條「連帶保證人工作及義務之承
    擔」約定：「本工程如有左列情形之一，乙方（即博榮公司
    ）之連帶保證人於接獲甲方通知後，應立即承擔或履行乙方
    於本工程及本契約中應有之責任與義務：…二乙方因工作能
    力薄弱，發生重大勞資糾紛、財務週轉困難、破產倒閉等重
    大事由，經甲方認定無法繼續履行本工程時，乙方之連帶保
    證人同意概括承受及完全履行本契約內原屬乙方應完成之工
    作與債務，並連帶負擔損害賠償責任。…」等語。
  (五)系爭契約第6條「付款辦法」約定：「(一)本工程無預付款 ，
    但鋼筋（鐵）、級配料等大宗材料，按施工需要分批交貨，
    每月底計價乙次，按實際進場數量給付95％款項，餘5％ 為
    保留款。(二)施工費自開工時起，每月底前估驗乙次，經監造
    單位核章後，按估驗金額給付95％款項，餘5％為保留款…
    」等語。
  (六)被上訴人終止系爭契約前，因博榮公司無法如期支付工程款
    予下包廠商，被上訴人自94年12月29日起以監督付款方式代
    博榮公司支付工程款予下包廠商。上開監督付款期間，博榮
    公司仍繼續依系爭工程契約施作，系爭契約關係並未終止，
    亦未以書面變更契約當事人為博榮公司之下包廠商。
  (七)上訴人未於系爭工程開標日或系爭契約簽約日到場。
  (八)被上訴人以系爭工程進度落後為由，於94年12月12日函通知
    博榮公司於３日內增派人力進場趕工，否則依契約第17、29
    條規定辦理等語，並副知連帶保證人即上訴人應於進度持續
    落後時負立即進場施作責任等語。上訴人收到該函後，以95
    年 1月16日函回覆被上訴人表示：上訴人並非博榮公司承攬
    系爭工程之保證人等語。
五兩造爭執要點及本院之判斷
  被上訴人依系爭工程協辦契約條款第17條、 第29條第5項之約
  定，請求上訴人負連帶保證人責任，為上訴人所否認，兩造爭
  執要點在於：系爭契約上「乙方連帶保證人」欄所蓋之上訴人
  印文及代表人甲○○印文，是否係他人盜蓋而不生連帶保證之
  效力？被上訴人監督付款88,866,634元是否係基於其與博榮公
  司間之借貸關係或契約內容更改，而不在連帶保證之範圍？
  (一)系爭契約上「乙方連帶保證人」欄所蓋之上訴人印文及代表
    人甲○○印文，是否係他人盜蓋而不生連帶保證之效力？
    1.按當事人主張有利於己之事實者，就其事實有舉證之責任
      ，民事訴訟法第277條 前段定有明文。又印章由本人或有
      權使用人使用為常態，被人盜用為變態，主張變態事實之
      當事人，自應就此印章被盜用之事實負舉證之責任。本件
      上訴人既不爭執系爭契約上連帶保證人欄之上訴人與代表
      人印文係以真正印章所蓋，即應就所稱印章遭他人越權盜
      蓋等情，負舉證之責任。
    2.經查，上訴人雖提出於95年 1月16日致被上訴人之函文，
      主張曾向被上訴人否認擔任連帶保證人，然該函為系爭契
      約成立後所寫，自不能憑其事後否認，即謂上訴人之印章
      遭他人盜蓋。另上訴人雖以博榮公司實際負責人乙○○所
      提96年12月13日陳情函及其證詞，主張乙○○自承擅自於
      系爭契約上連帶保證人欄蓋用上訴人之印章。然查，乙○
      ○於臺北地院96年度建字第115號事件之 96年10月15日言
      詞辯論期日曾以訴外人永昇公司法定代理人之身分陳稱：
      我跟甲○○已合作約10年，關於永昇公司之連帶保證，我
      有跟甲○○電話聯絡，他就把上訴人大小章交給陳雅惠辦
      理連帶保證等語（參見本院卷(一)第157、158頁之言詞辯論
      筆錄），嗣於該事件97年1月24日言詞辯論期日 卻改稱：
      其請公司小姐先將連帶保證人及得標的印章一起蓋，事後
      因忙碌忘記告訴甲○○等語（參見本院卷(一)第87頁之言詞
      辯論筆錄），所述情節前後不同；其後乙○○雖於本件出
      具96年12月13日陳情函表示：其未經甲○○同意，擅自將
      上訴人印章蓋用於連帶保證人欄等語及於本院97年6月18
      日準備程序中證稱：我從未告知上訴人關於擔任博榮公司
      得標工程連帶保證人一事，上訴人只知道要投標等語，卻
      又於97年10月3日提出陳報狀表示： 其基於與上訴人間之
      情誼，不願拖累擔任保證人之上訴人，致為上開證詞，事
      後已於97年10月 2日在涉犯偽造文書之刑事偵查中說出實
      情等語，所述情節再次反覆。參酌上訴人坦承其法定代理
      人甲○○與乙○○熟識（參見本院卷(二)第67頁之上訴人言
      詞辯論書狀），可知乙○○證詞反覆情形，應確係囿於與
      甲○○間多年情誼及上訴人於97年5月2日對其提出偽造文
      書告訴所致，自難遽認其證詞符合真實。何況，依乙○○
      另於本院97年 6月18日準備程序中證稱：因我認為工程不
      會有問題，就叫陳雅惠將上訴人印章蓋在連帶保證人欄，
      我說這件事我會直接跟甲○○講，但我事後未說，博榮公
      司另於93年1月15日、7月15日、11月15日向被上訴人承攬
      之工程已結案，沒發生問題，當時我與甲○○很熟且工程
      進行順利，故未向他提連帶保證人之事等語（參見本院卷
      (一)第169頁之97年6月18日準備程序筆錄、第173至183頁之
      契約主文），可知乙○○當時其他工程進行順利，且自認
      不會發生問題，則在其與甲○○熟識多年之情形下，若其
      須請上訴人擔任系爭契約之連帶保證人，主觀上應不致認
      為會遭拒絕，客觀上亦非不能及時提出要求，實難認有多
      次盜蓋印章之必要。故乙○○所提96年12月13日陳情函及
      其證詞均不足以證明上訴人之印章係遭盜蓋。
    3.再者，上訴人雖主張交付印章予博榮公司僅限於參與投標
      之用途，卻未舉證證明如何向被上訴人表示其限制，且依
      上訴人陳稱：其印章放在自己公司內，博榮公司實際負責
      人乙○○指派陳雅惠向上訴人拿印章參與投標，投標後返
      還上訴人，其後要用時再向上訴人拿等語（參見本院卷(一)
      第210頁之97年7月17日準備程序筆錄），可知上訴人之印
      章平常係自行保管，僅於博榮公司表示須外借使用時，方
      交付博榮公司之陳雅惠。另被上訴人陳稱：參與投標者僅
      須事先製作標單，於開標前寄至被上訴人處，開標時毋須
      使用上訴人之印章等語，核與證人丁○○結證情節相符，
      上訴人亦不爭執，則若上訴人僅係應邀參與陪同投標，大
      可請博榮公司攜來標單，由上訴人自行用印，實務上並無
      將印章交付博榮公司之必要；即使上訴人不自行用印，選
      擇將印章交由博榮公司蓋用於標單，亦係博榮公司瞬間可
      完成之事，上訴人理應要求立即返還，然卻任由博榮公司
      持有印章至開標2、3日之後，且於系爭契約中之３件均同
      此情形，又不曾質疑，實不符常情，何況系爭契約中有１
      件係以議價決標，上訴人並未參與投標，故難認上訴人出
      借印章僅係單純限於使博榮公司代為參與投標。參酌證人
      丁○○結證稱：簽約時博榮公司及上訴人印章均由博榮公
      司之會計陳雅惠蓋，陳雅惠說上訴人同意擔任博榮公司之
      連帶保證人等語（參見本院卷(一)第169頁之97年6月18日準
      備程序筆錄），應認上訴人任由博榮公司持有印章至開標
      2、3日後之簽約日，係因已同意博榮公司代為將其印章蓋
      用於系爭契約之連帶保證人欄，非僅限制博榮公司用於參
      與投標。
    4.上訴人未能舉證證明其印章係遭盜蓋於系爭契約之連帶保
      證人欄，所辯既不足採，被上訴人主張上訴人為系爭契約
      之連帶保證人，即非無據。至於上訴人主張被上訴人未提
      出投、開標委託書或簽約授權書、亦未辦理對保等情，因
      投標者僅須將標單寄給被上訴人，已如前述，故投標者應
      無出具投標委託書之必要；另證人丁○○結證稱：欲得標
      之廠商須派人到場等語（參見本院卷(一)第168頁之97年6月
      18日準備程序筆錄），為兩造所不爭執，上訴人既自承無
      意得標而未於開標日到場，當無出具開標委託書委託他人
      到場之必要。又保證非要式契約，並無辦理對保或於授與
      代理權時出具書面之必要，故上訴人由陳雅惠代理同意為
      連帶保證時，縱然未出具授權書、連帶保證書或未經被上
      訴人辦理對保，均不影響其連帶保證之效力。
  (二)被上訴人監督付款88,866,634元是否係基於其與博榮公司間
    之借貸關係或契約內容更改，而不在連帶保證之範圍？
    1.按稱保證者，謂當事人約定一方於他方之債務人不履行債
      務時，由其代負履行責任之契約，民法第 739條定有明文
      。又保證債務之連帶，係指保證人與主債務人負同一債務
      ，對於債權人各負全部給付之責任者而言，民法第 272條
      第１項之規定亦可參照。上訴人既為系爭契約之連帶保證
      人，自應依系爭工程協辦契約條款第17條之約定（詳見兩
      造不爭執事項(四)）負連帶保證人之責任。系爭工程因博榮
      公司未依約施工，致被上訴人依系爭工程協辦契約條款第
      29條第2項約定終止契約，並依同條第5項約定洽其他廠商
      完成工程（詳見兩造不爭執事項(一)、(三)），則被告主張上
      訴人應與博榮公司依同條第５項約定，連帶賠償因此增加
      之費用，為有理由。
    2.被上訴人於95年6月6日通知博榮公司終止契約後，另洽其
      他廠商完工，合計就系爭工程支出之費用為250,998,791
      元（含終止契約前支付博榮公司之116,051,235元、 監督
      付款部分88,866,634元 及終止契約後重新發包支付之46,
      080,922元）， 大於博榮公司依約完工可得之工程款218,
      799,806，差額為32,198,985元等情，為兩造所不爭執（
      詳見兩造不爭執事項(一)），故被上訴人依系爭工程協辦契
      約條款第17條及第29條第5項之約定， 請求上訴人與博榮
      公司連帶賠償差額32,198,985元，亦有理由。
    3.至於上訴人雖主張被上訴人監督付款88,866,634元係基於
      其與博榮公司間之借貸關係，且為契約內容之更改，不在
      連帶保證之範圍等語，惟所謂「監督付款」多因承攬人發
      生財務困難，定作人為確保次承攬人願繼續完成工作，依
      承攬人之指示，將應給付承攬人之工程款，由承攬人請款
      後，直接交付次承攬人，確保次承攬人之債權，以利工程
      順利進行。故監督付款僅縮短工程款輾轉給付次承攬人之
      流程，契約當事人並未變更，次承攬人亦未因此取得直接
      請求定作人給付之權利。經查，被上訴人終止系爭契約前
      ，因博榮公司無法如期支付工程款予下包廠商，被上訴人
      遂自94年12月29日起以監督付款方式代博榮公司支付工程
      款予下包廠商，監督付款期間，系爭契約關係並未終止，
      亦未以書面變更契約當事人為博榮公司之下包廠商等情，
      為兩造所不爭執，證人乙○○亦結證稱：博榮公司無法繼
      續施工時，於94年底與被上訴人開會，博榮公司下包廠商
      也有參與，達成監督付款之合意，亦即工程由下包廠商施
      作，工地由被上訴人接管，工程做多少直接由被上訴人認
      定，博榮公司開發票向被上訴人請款，被上訴人將工程款
      直接核實付給施作之下包廠商等語，可知被上訴人為監督
      付款時，仍須博榮公司就已施作之工程開立發票請款，僅
      於撥款時，依博榮公司之指示，將應給付博榮公司之工程
      款，由被上訴人直接付給博榮公司之下包廠商，難認系爭
      契約內容有何更改，亦難認被上訴人監督付款係基於其與
      博榮公司間之借貸關係。被上訴人監督付款之金額既屬其
      依系爭契約應給付博榮公司之工程款，被上訴人計入系爭
      工程支出費用之一部分，並無不合。上訴人主張計算連帶
      保證範圍時，應將監督付款金額自系爭工程支出費用中扣
      除等語，為無理由。
六綜上所述，被上訴人依系爭工程協辦契約條款第17條及第29條
  第5項之之約定，請求上訴人給付32,198,985元 及自起訴狀繕
  本送達翌日即96年9月29日起至清償日止按年利率5％計算之法
  定遲延利息，為有理由，應予准許。原審判命上訴人給付，並
  為假執行之宣告，並無不合，上訴意旨指摘原判決不當，求予
  廢棄，為無理由，應予駁回。
七本件事證已臻明確，兩造其餘攻擊、防禦方法，經逐一審酌後
  ，認與判決結果不生影響，爰再論述之必要，併此敘明。
八據上論結，本件上訴為無理由。依民事訴訟法第449條第1項、
  第78條，判決如主文。
中    華    民    國    97    年    10    月    28    日
                    民事第九庭
                        審判長法  官  黃熙嫣
                              法  官  鄭傑夫
                              法  官  林玲玉
正本係照原本作成。
如不服本判決，應於收受送達後20日內向本院提出上訴書狀，其
未表明上訴理由者，應於提出上訴後20日內向本院補提理由書狀
（均須按他造當事人之人數附繕本）上訴時應提出委任律師或具
有律師資格之人之委任狀；委任有律師資格者，另應附具律師資
格證書及釋明委任人與受任人有民事訴訟法第466條之1第 1項但
書或第2項（詳附註） 所定關係之釋明文書影本。
中    華    民    國    97    年    10    月    31    日
                              書記官  倪淑芳
附註：
民事訴訟法第466條之1（第1項、第2項）：
對於第二審判決上訴，上訴人應委任律師為訴訟代理人。但上訴
人或其他法定代理人具有律師資格者，不在此限。
上訴人之配偶、三親等內之血親、二親等內之姻親，或上訴人為
法人、中央或地方機關時，其所屬專任人員具有律師資格並經法
院認為適當者，亦得為第三審訴訟代理人。


司法院資訊處製作；財團法人民間司法改革基金會備份。
